【裁判字號】    95,簡,5092
【裁判日期】    950904
【裁判案由】    偽造文書等
【裁判全文】
臺灣板橋地方法院簡易庭刑事判決        95年度簡字第5092號
聲  請  人  臺灣板橋地方法院檢察署檢察官
被      告  甲○○?男  33歲.
上列被告因偽造文書等案件，經檢察官聲請以簡易判決處刑（95
年度偵字第3304號、95年度偵緝字第1273號），本院判決如下：
    主      文
甲○○連續行使偽造私文書，足以生損害於他人，處有期徒刑肆
月，如易科罰金，以新台幣玖佰元即銀元參佰元折算壹日。
簽帳單上偽造之「乙○○」署押壹枚沒收。
    事實及理由
一、甲○○於民國94年6 月6 日，在台北縣林口鄉○○路附近，
    拾獲乙○○所有，於95年6 月5 日在台北縣林口鄉○○路附
    近遺失之台新商業銀行信用卡1 張（卡號為00000000000000
    00號，下稱系爭信用卡），竟意圖為自己不法所有予以侵占
    入己，再基於意圖為自己不法利益之詐欺概括犯意，連續：
（一）先於94年6 月6 日晚間7 時23分許，在台北縣林口鄉○○
      路之「頂好超市」消費後，持前開信用卡刷卡，而於該店
      店員列印出簽帳單後，甲○○即在簽帳單偽造「乙○○」
      之署押一枚，主張係「乙○○」本人刷卡消費，交予店員
      以行使，使店員陷於錯誤，因而得價值新台幣（下同）
      1,835 元之商品，足以生損害於乙○○、台新銀行及前開
      特約商店。
（二）嗣於94年6 月6 日晚間7 時37分及7 時40分許，在台北縣
      林口鄉○○路之網咖店內，委由不知情真實姓名、年籍不
      詳之友人，上網冒用「乙○○」之名義，接續二次輸入該
      信用卡卡號等資料後，透過網路向第三波資訊股份有限公
      司購買網路遊戲點數，佯裝「乙○○」而偽造該信用卡購
      點之文書，致該公司人員誤認係「乙○○」本人所進行之
      信用卡交易，因而提供共價值1,440 元之遊戲點數予不知
      情之林雅惠，足以生損害於乙○○、台新銀行及該特約商
      店。
（三）再於94年6 月6 日晚間9 時27分、9 時58分及10時2 分許
      ，在台北縣林口鄉○○路之「燦坤」，接續三次冒用「乙
      ○○」之名義，持前開信用卡消費，並交付該店店員作為
      向銀行請領款項之用，並使特約商店店員陷於錯誤而欲交
      付商品，惟因刷卡未成功而不遂，足生損害於乙○○、台
      新銀行及該特約商店。
二、證據：
（一）被告甲○○於偵查中之自白。
（二）被害人乙○○於警詢及偵查中之陳訴。
（三）卷附監視錄影翻拍照片、信用卡盜刷明細、費用明細、簽
      帳單、第三波資訊股份有限公司函等件。
三、新舊法之比較適用：
（一）查被告行為後，刑法第33條第5 款有關罰金刑之規定、第
      41條第1 項有關易科罰金折算標準規定，於94年2 月2 日
      修正公布，並自95年7 月1 日施行，且刑法施行法於95年
      6 月14日增訂該法第1 條之1 規定，並同自95年7 月1日
      施行，其將刑法分則所定罰金之貨幣單位均改為新臺幣，
      並分別提高為3 倍或30倍。另按同於95年7 月1 日修正施
      行之刑法第2 條規定，乃係關於新舊法比較適用之準據法
      ，其本身無關行為可罰性要件之變更，故於95年7 月1 日
      上開法律修正施行後，如有涉及比較新舊法之問題，即應
      逕依修正後刑法第2 條第1 項規定，為「從舊從輕」之比
      較。再法律變更之比較適用，比較時應就罪刑有關之共犯
      、未遂犯、想像競合犯、牽連犯、連續犯、結合犯、以及
      累犯加重、自首減輕暨其他法定加減（如身分加減）與加
      減例等一切情形，綜其全部罪刑之結果而為比較；且就比
      較之結果，須為整體之適用，不能割裂分別適用各該有利
      於行為人之法律，此即法律變更之比較適用所應遵守之「
      罪刑綜合比較原則」及「擇用整體性原則」（參見最高法
      院24年上字第4634號判例、27年上字第2615號判例、及最
      高法院95年度第8 次刑事庭會議決議意旨）。
（二）刑法分則編各罪所定罰金之貨幣單位原為銀元，且依修正
      前刑法第33條第5 款規定，罰金刑為1 銀元以上，而依罰
      金罰鍰提高標準條例規定，就72年6 月26日前修正之刑法
      部分條文罰金數額提高2 至10倍，其後修正者則不提高倍
      數，並依現行法規所定貨幣單位折算新臺幣條例規定，以
      銀元1 元折算新台幣3 元；修正後刑法第33 條 第5 款將
      罰金刑提高為新臺幣1 千元以上，並以百元計算之，且因
      刑法第33條第5 款所定罰金貨幣單位既已改為新臺幣，刑
      法分則編各罪所定罰金之貨幣單位亦應配合修正為新臺幣
      ，考量刑法修正施行後，不再施用「現行法規所定貨幣單
      位折算新臺幣條例」，為使刑法分則編各罪所定罰金之最
      高數額與刑法修正前趨於一致，爰增訂刑法施行法第1 條
      之1 規定，將刑法分則編各罪所定罰金之貨幣單位均改為
      新臺幣，並將72年6 月26日以前修正之刑法部分條文罰金
      數額提高為30倍，其後修正者則提高為3 倍。是以刑法分
      則編各罪所定罰金刑之最高數額，於上開規定修正後並無
      不同，惟罰金刑之最低數額，則比修正前提高，從而自以
      修正前之規定較為有利。
（三）刑法第56條連續犯之規定，業於新法修正施行後刪除，此
      刪除雖非犯罪構成要件之變更，但顯已影響行為人刑罰之
      法律效果，自屬法律有變更。是依新法第2 條第1 項規定
      ，比較新、舊法結果，仍應適用較有利於被告之修正前刑
      法論以連續犯較有利於被告。
（四）刑法第55條牽連犯之規定，業於新法修正施行後刪除，此
      刪除雖非犯罪構成要件之變更，但顯已影響行為人刑罰之
      法律效果，自屬法律有變更。是依新法第2 條第1 項規定
      ，比較新、舊法結果，仍應適用較有利於被告之修正前刑
      法論以牽連犯較有利於被告。
（五）刑法第41條第1 項前段關於易科罰金之規定：依修正前刑
      法第41條第1 項及廢止前罰金罰鍰提高標準條例第2 條之
      規定，應以銀元300 元即新臺幣900 元折算1 日，惟若依
      修正後刑法第41條第1 項前段（原罰金罰鍰提高標準條例
      第2 條已同時刪除）之規定，應以新臺幣1,000 元、2,00
      0 元或3,000 元折算1 日，二者相較之下，應以修正前之
      規定較有利於被告。
（六）綜上而論，上開刑法施行法第1 條之1 之增訂及刑法第33
      條第5 款之修正，乃係刑法分則編各罪所定罰金刑之刑罰
      法律效果之變更，上開刑法第56條連續犯、第55條牽連犯
      規定之變更，乃係科刑規範事項之變更，上開刑法第41條
      第1 項易科罰金折算標準規定之變更，則相當於科刑規範
      事項之變更，自應依刑法第2 條第1 項規定，綜合罪刑全
      部結果，整體為新舊法之「從舊從輕」比較。因本案被告
      所為，係犯連續詐欺、偽造文書等行為，且依本院以下所
      諭知之被告罪名及其宣告刑，適用修正前有關罰金刑及易
      科罰金折算標準之規定，對被告均較有利，故經綜合比較
      新舊法結果，應以修正前刑法對被告有利，自應整體依刑
      法第2 條第1 項前段規定，適用行為時之修正前刑法之相
      關規定及罰金罰鍰提高標準條例第1 條前段、廢止前第2
      條規定，予以論處。
四、故核被告所為，係犯刑法第337 條之侵占遺失物罪、同法第
    216 條、第210 條、第220 條之行使偽造私文書罪，及同法
    第339 條第1 項詐欺取財罪、第339 條第2 項詐欺得利罪、
    第339 條第3 項、第1 項詐欺取財未遂罪。又被告利用不知
    情之友人詳稱「乙○○」輸入系爭信用卡資料以詐欺，為間
    接正犯。而被告偽造「乙○○」署押之行為，為偽造私文書
    之部分行為，復為高度之行使行為所吸收，均不另論罪。再
    被告所犯侵占遺失物、詐欺取財、詐欺得利、行使偽造私文
    書四罪間，有方法、結果間之牽連關係，應依修正前刑法第
    55條規定，從較重之行使偽造私文書罪處斷。另被告在網咖
    二次、及在「燦坤」三次冒用「乙○○」信用卡之行為，分
    別係犯罪行為之數個舉動接續進行，屬接續犯。又被告先後
    三次行使偽造私文書犯行，時間緊接、犯罪構成要件相同，
    顯係基於概括之犯意而反覆為之，為連續犯，應依修正前刑
    法第56條規定論以一罪，並依法加重其刑。
五、爰審酌被告犯罪之動機、目的、手段、所生危害及犯罪後坦
    承犯行，態度尚屬良好等一切情狀，量處如主文所示之刑，
    以示懲儆。簽帳單上偽造之「乙○○」署押1 枚，應依刑法
    第219 條規定宣告沒收。
六、依刑事訴訟法第449 條第1 項、第3 項、第454 條第1 項、
    第450 條第1 項，刑法第2 條第1 項前段、修正前第56條、
    第337 條、第216 條、第210 條、第220 條、第339 條、第
    55條、第41條第1 項前段、第219 條，修正前罰金罰鍰提高
    標準條例第1 條前段、第2 條，逕以簡易判決處刑如主文。
七、如不服本件判決，得自收受送達之日起10日內，向本院提起
    上訴。
中    華    民    國    95    年    9     月    4     日
                  刑事第六庭  法  官  林鈺琅
上正本證明與原本無異。
                              書記官  林蔚然
中    華    民    國    95    年    9     月    4     日
附錄本案論罪科刑法條全文：
刑法第337 條：
  意圖為自己或第三人不法之所有，而侵占遺失物、漂流物或其
  他離本人所持有之物者，處五百元以下罰金。
刑法第216 條：
  行使第二百十條至第二百十五條之文書者，依偽造、變造文書
  或登載不實事項或使登載不實事項之規定處斷。
刑法第210 條：
  偽造、變造私文書，足以生損害於公眾或他人者，處五年以下
  有期徒刑。
刑法第220 條：
  在紙上或物品上之文字、符號、圖畫、照像，依習慣或特約，
  足以為表示其用意之證明者，關於本章及本章以外各罪，以文
  書論。
  錄音、錄影或電磁紀錄，藉機器或電腦之處理所顯示之聲音、
  影像或符號，足以為表示其用意之證明者，亦同。
刑法第339 條：
  意圖為自己或第三人不法之所有，以詐術使人將本人或第三人
  之物交付者，處五年以下有期徒刑、拘役或科或併科一千元以
  下罰金。
  以前項方法得財產上不法之利益或使第三人得之者，亦同。
  前二項之未遂犯罰之。


司法院資訊處製作；財團法人民間司法改革基金會備份。
